【裁判字號】    98,中交簡上,397
【裁判日期】    980615
【裁判案由】    公共危險
【裁判全文】
臺灣臺中地方法院刑事判決         98年度中交簡上字第397號
上  訴  人
即  被  告    丙○○
上列上訴人因公共危險案件，不服本院台中簡易庭98年度中交簡
字第479號中華民國98年3月9日第一審簡易判決（聲請案號：98
年度偵字第2890號），提起上訴，本院合議庭為第二審判決如下
：
    主  文
上訴駁回。
    事實及理由
一、本案經本院審理結果，認第一審簡易判決認事用法及量刑均
    無不當，應予維持，並引用第一審判決書記載之事實、證據
    及理由（如附件）。
二、上訴人即被告（以下簡稱被告）丙○○上訴意旨略以：其固
    有飲用高梁酒後騎乘車牌號碼TGO─888號機車為警攔查之事
    實，惟伊當日僅喝了一杯高梁酒，神智清楚，尚未達不能安
    全駕駛之程度；又原判決判處有期徒刑3月，依其情節，顯
    屬過重云云。
三、然查：
  (一)按汽車駕駛人飲用酒類後其呼氣所含酒精濃度超過每公升0.
    25毫克者，不得駕車，道路交通安全規則第114條第2款定有
    明文。又醫學文獻上認吐氣所含酒精濃度達每公升0.25毫克
    者，有輕度協調功能降低之現象；每公升達0.5毫克者，有
    反應較慢、感覺減低、影響駕駛等現象；每公升達0.75毫克
    者，有思考改變、個性行為改變之現象，此有行政院國軍退
    除役官兵輔導委員會臺北榮民總醫院（88）北總內字第2686
    8號函及附件可考。再按刑法第185條之3服用酒類不能安全
    駕駛而駕駛之公共危險罪，其立法目的乃在藉抽象危險犯之
    構成要件，以嚇阻酒後駕車危害道路交通安全，故其構成要
    件係以「抽象危險犯」為前提，不以發生具體危險為必要，
    同時參考德國、美國之認定標準，對於呼氣酒精濃度已達每
    公升0.55毫克、血液濃度達0.11％以上，肇事率為一般正常
    人之10倍，認已達「不能安全駕駛」之標準，此有法務部於
    88年5月10日邀集交通部、行政院衛生署、內政部警政署、
    中央警察大學等單位相關人員召開之研商訂定刑法第185 條
    之3服用毒品、麻醉藥品、酒類或其他相類之物，不能安全
    駕駛交通工具之認定標準會議結論可參。本件被告經施測其
    呼氣酒精濃度為每公升0.69毫克，依前揭臺北榮民總醫院函
    示說明，足認被告當時應已有反應較慢、感覺減低、影響駕
    駛等現象。
  (二)再者，證人即執行本件攔檢勤務之警員甲○○於本院審理時
    到庭具結證稱：本件被告紅燈右轉，經警攔查時有聞到濃濃
    的酒味，查獲時被告當時一直笑，經測試畫圓，因有一部分
    太靠近外圍，判定為不及格，請他於30秒內朗讀1001至1030
    ，斷斷續續，亦不及格，被攔下時，已有站立不穩之情形，
    攔車前車身有搖擺不定的情形等語。而被告為警查獲時有含
    糊不清、多話、酒後駕車跡象，而經實施酒後生理協調平衡
    檢測，判定為不能安全駕駛，亦有刑法第185條之3之案件測
    試觀察紀錄表、汽機車駕駛人酒後生理協調平衡檢測紀錄表
    各1紙在卷可稽。按證人為依法執行職務之公務員，與被告
    素不相識，實無惡意誣陷被告之理，是其上開證詞，應屬可
    採。則本件綜合上開被告之酒精測試值已超逾得以安全駕駛
    之標準值，及被告為警查獲之經過、情狀，已足認被告當時
    有因酒後致注意力、反應力、感知能力、駕駛能力較常人降
    低，已達不能安全駕駛動力交通工具之程度。至被告雖復辯
    伊有向警員爭執未闖紅燈，警員亦未開闖紅燈之告發單，且
    警員交給伊畫圈之筆斷水，所以才有斷續云云，然本件判斷
    被告不能安全駕駛，乃係綜合上情判斷，並非僅以被告是否
    闖紅燈為唯一依據，且被告所畫圓判定不及格，依上開證人
    所述，乃係被告所畫圓太靠近外圍所致，並非斷續；是尚難
    以上開被告所辯及自認能安全駕駛，即採為對其有利之認定
    。本件事證明確，被告否認犯行並據以上訴，顯無理由。
四、次按關於刑之量定，係實體法上賦予法院得為自由裁量之事
    項，倘其未有逾越法律所規定之範圍，或濫用其權限，即不
    得任意指摘為違法。且在同一犯罪事實與情節，如別無其他
    加重或減輕之原因，下級審量定之刑，亦無過重或失輕之不
    當情形，則上級審法院對下級審法院之職權行使，原則上應
    予尊重（最高法院75年度台上字第7033號、85年度台上字第
    2446號判決參照）。又按汽車駕駛人飲酒後，會降低對光線
    之適應能力，削弱其對於路況及車前狀況辨識之正確性，亦
    使神經反應遲鈍，致使駕駛人駕車時無法適切操控車輛，因
    此酒後駕車，對一般往來之公眾及駕駛人自身皆具有高度危
    險性，此為智識健全之人所可認識者；且酒後不應駕車之觀
    念，復已透過教育及各類媒體廣為宣導，為一般民眾所週知
    ，故被告對於酒後不能駕車及酒醉駕車之危險性，應有相當
    之認識。被告固坦承酒後駕車之行為，然於警訊、偵查中均
    一再陳稱其喝酒後駕車不會有影響（見警卷第4頁、偵卷第7
    頁），顯未能深刻體認酒後駕車之危險性，且被告復有如原
    審犯罪事實所載之前科紀錄，而本件被告所犯刑法第185條
    之3之違背安全駕駛致交通危險罪之法定刑為「一年以下有
    期徒刑、拘役或科或併科十五萬元以下罰金」，原審以被告
    違背安全駕駛致交通危險犯行事證明確，應依累犯加重其刑
    ，並審酌其酒精濃度超出法定標準值之程度，及其犯後態度
    ，尚未造成實際損害，審酌刑法第57條各款所列事項及一切
    情狀，依職權就個案裁量於法定刑度內判處被告有期徒刑3
    月，並諭知易科罰金之折算標準，其量刑顯已參考被告犯罪
    情節、犯後態度，尚無過重或失輕而明顯違背正義之情形，
    本院復查無其他加重或減輕之原因，則被告指摘原審量刑過
    重，請求撤銷原審判決，為無理由，應予駁回。
據上論斷，應依刑事訴訟法第455條之1第1項、第3項、第373條
、第368條，判決如主文。
本案經檢察官乙○○到庭執行職務。
中    華    民    國    98    年    6    月    15    日
                  刑事第五庭    審判長法  官  朱光國
                                      法  官  唐光義
                                      法  官  吳幸芬
上正本證明與原本無異。
本件不得上訴。
中    華    民    國    98    年    6    月    15    日
                                      書記官  黃毅皓


司法院資訊處製作；財團法人民間司法改革基金會備份。
